臺灣臺中地方法院民事判決
110年度婚字第569號
原      告  甲○○  



訴訟代理人  趙若竹律師
被      告  丙○○  



上列當事人間確認婚姻關係存在事件，本院於中華民國111年2月
10日言詞辯論終結，判決如下：
    主      文
一、確認兩造婚姻關係存在。
二、訴訟費用由被告負擔。
    事實及理由
壹、原告主張：兩造於民國107年6月5日結婚，嗣於110年3月間
    ，被告與第三人外遇，惱羞成怒要求原告離婚，並要求原告
    找兩名證人先行於兩願離婚協議書上簽名。兩造於110年7月
    30日至戶政機關辦理離婚登記，惟協議書上證人乙○○、甲○○
    均未當場親見、親聞兩造確有離婚真意，亦不認識被告，兩
    造離婚協議顯然欠缺民法第1050條規定之法定要件，應屬無
    效，爰依法請求確認兩造婚姻關係存在等語。並聲明：如主
    文所示。
貳、被告則以：我確實沒有看過這二個證人，也沒有跟這二個證
    人表達過離婚的意思等語。並聲明：原告之訴駁回，訴訟費
    用由原告負擔。
參、得心證之理由：
一、按民事訴訟法第247 條所謂即受確認判決之法律上利益，係
    指因法律關係之存否不明確，致原告在私法上之地位有受侵
    害之危險，而此項危險得以對於被告之確認判決除去之者而
    言，故確認法律關係成立或不成立之訴，苟具備前開要件，
    即得謂有即受確認判決之法律上利益。原告主張兩造間離婚
    並無二人以上之證人親自見聞，不符合民法第1050條之離婚
    形式要件，故兩造間之離婚協議書應屬無效，因兩造間已持
    上開離婚協議書前往戶政機關辦妥離婚登記，是兩造間之婚
    姻關係存否即不明確，且此不安之狀態得以確認判決除去之
    ，從而本件原告起訴確認兩造婚姻關係存在，應認有即受確
    認判決之法律上利益，合先敘明。
二、次按兩願離婚，應以書面為之，有2人以上證人之簽名並應
    向戶政機關為離婚之登記，民法第1050條定有明文。所稱兩
    願離婚應以書面為之，並應有2人以上證人之簽名，此為民
    法第1050條所規定之方式。因此，夫妻間雖有離婚之合意，
    惟如未依此方式為之，依民法第73條規定，自屬無效（參照
    最高法院42年臺上字第1001號判例、71年度臺上字第471號
    判決）。再者，民法第1050條規定兩願離婚應以書面為之，
    並應有2人以上證人之簽名，其立法意旨在於確實證明當事
    人確有離婚之合意，而非出於脅迫或詐欺（最高法院69年度
    臺上字第105號判決意旨參照）。而離婚之證人，雖不限於
    作成離婚證書時或協議離婚時在場之人，然必須親自或親聞
    雙方當事人確有離婚真意之人，始得為證人（參照最高法院
    68年臺上字第3792號判例及69年度第10次民事庭決議）。
三、原告主張兩造前於110年7月30日所為之離婚登記，欠缺法定
    要件有婚姻關係不確定之虞，有提起確認之訴之必要等情，
    業據提出戶籍謄本、離婚協議書等件為證，復核與證人即兩
    造離婚協議書上之證人乙○○、甲○○所為證述相符（詳本院11
    0年12月22日言詞辯論筆錄），並為被告所不爭執，可認原
    告之主張為真實。兩造離婚協議書上之證人乙○○、甲○○既未
    親自見聞兩造有離婚真意，則兩造間之協議離婚即未具備二
    人以上親見或親聞兩造確有離婚真意之證人簽名，而未依民
    法第1050條規定之方式為之，依民法第73條之規定自屬無效
    。從而，原告請求確認兩造間之婚姻關係存在，為有理由，
    應予准許。
肆、訴訟費用負擔之依據：家事事件法第51條、民事訴訟法第78
    條。
中    華    民    國   111   年    2     月    23     日
                  家事法庭    法  官  郭書豪
以上正本係照原本作成。
如對本判決上訴，須於判決送達後20日之不變期間內，向本院提
出上訴狀。如委任律師提起上訴者，應一併繳納上訴審裁判費。
中    華    民    國   111   年    2     月    23     日
                              書記官  王峻彬